【裁判字號】    90,自,368
【裁判日期】    900918
【裁判案由】    詐欺
【裁判全文】
臺灣臺中地方法院刑事判決                            九十年度自字第三六八號
    自  訴  人  正翁記企業有限公司  設臺中市○區○○路五十五號
    代  表  人  乙○○
    被      告  甲○○
右列被告因詐欺案件，經自訴人提起自訴，本院判決如左：
    主  文
甲○○無罪。
    理  由
一、自訴意旨略以：被告甲○○原係汽車銷售業務員，自訴人正翁記企業有限公司（
    下稱正翁記公司）係從事汽車配件（如汽車隔熱紙、透明踏板、晴雨窗）之銷售
    及安裝業務，詎被告明知無支付能力，於民國（下同）八十九年十二月十三日、
    十二月二十一日、九十年一月二日、一月五日、一月十三日、一月十九日、二月
    十九日及二月二十八日，以替車主裝置配件為由，向自訴人購買汽車百貨並請自
    訴人替車主代為安裝，金額共計新台幣（下同）四萬零三百四十元，然被告僅簽
    發其為發票人，付款人為香港上海匯豐銀行，票號一五六一九七號，票載日期為
    九十年二月二十八日，面額為二萬九千一百八十元之支票一紙充當支付部分貨款
    所用，嗣屆期提示均遭退票，被告並避不見面，因認被告涉犯刑法第三百三十九
    條第一項詐欺取財罪嫌云云。
二、按犯罪事實應依證據認定之，無證據不得推定其犯罪事實，又不能證明被告犯罪
    者，應諭知無罪之判決，自訴案件亦在準用之列，刑事訴訟法第一百五十四條、
    第三百零一條第一項、第三百四十三條分別定有明文；又刑法第三百三十九條第
    一項詐欺取財罪之成立，係意圖為自己不法或第三人不法所有，以詐術使人將本
    人或第三人之物交付為要件，又所謂以詐術使人交付，必須被詐欺人因其詐術而
    陷於錯誤，若其所用方法不能認為詐術，亦不致使人陷於錯誤，即不構成該罪（
    最高法院四十六年台上字第二六○號判例參照）。
三、自訴人正翁記公司認被告甲○○涉犯刑法詐欺罪，無非係以自訴人所持有被告簽
    發之支票屆期提示遭退票，且事後避不見面一情為其論據。訊據被告甲○○則堅
    詞否認有何詐欺犯行，辯稱：伊之前在裕唐公司擔任汽車銷售業務員，汽車配件
    是伊個人所送給車主，客戶向伊購車，如果伊要送配件給客戶，會請自訴人配裝
    ，伊向自訴人購買汽車配件有一、二年時間，伊從八十九年底跟自訴人調汽車零
    件沒有付款，伊開支票給自訴人，後來因支票存款不足，伊是一時經濟困難無法
    週轉才無法付錢，並無詐騙之意等情。經查：自訴人代表人乙○○於本院九十年
    八月二十四日審理中指稱：被告與伊生意往來一年多，每個月都是月結，每月交
    易額有一、二萬元，而自八十九年十二月十三日起，被告跟伊叫的汽車配件都沒
    付錢，又被告先於八十九年十二月五日簽一張支票給伊，到了同年十二月三十一
    日，被告向伊告知存款不足，伊有先借被告九千多元軋票，被告有說一月初要清
    償，結果並未清償，九十年一月、二月份被告要求裝配件，伊仍繼續幫他做，係
    因被告有打電話給伊說他有困難，伊想說目前經濟不景氣，市場不好做，且與他
    生意往來有一年多了，才會繼續幫他做配件等語。可見自訴人代表人與被告生意
    往來已行之有年，二者間生意往來密切，被告之付款及經濟狀況並無異常，而自
    八十九年十二月間起雖有債務不履行之情事，然依自訴代表人前揭所述，可知自
  訴人代表人已明知被告當時財務已發生困難下，今其仍本其意願提供現金供被告
    週轉及替被告為汽車配件裝配，顯見被告對自訴人並未有何施用詐術之行為，揆
    諸首揭說明，被告所為尚與詐欺罪之構成要件不符，而不得繩其以該罪責。本件
    顯係債務不履行之民事糾葛，縱被告無法履行債務，有違誠信，但民事債務人應
    依誠實信用原則履行債務，衡諸一般交易常情，若被告未另以不法手段誤導自訴
    人對債信風險之判斷，尚不得因被告未依約清償債務，即遽論被告詐欺犯行。此
    外，復查無其他積極證據足資證明被告確有自訴人所指之犯行存在，自屬不能證
    明被告犯罪，爰依法為無罪判決之諭知。
據上論斷，應依刑事訴訟法第三百四十三條、第三百零一條第一項，判決如主文。
中      華      民      國      九十      年      九      月    十八    日
                                          法  官  李  悌  愷
右正本證明與原本無異。
如不服本判決，應於送達後十日內向本院提出上訴狀（須附繕本），上訴於台灣高等
法院台中分院。
                                          書記官
中      華      民      國      九十      年      九      月    十八    日


司法院資訊處製作；財團法人民間司法改革基金會備份。
